最　高　行　政　法　院　判　決
　　　　　　　　　　　　　94年度判字第01196號
上　訴　人　乙○○
被 上訴 人　桃園縣政府
代　表　人　甲○○
上列當事人間因就業服務法事件，上訴人不服中華民國93年2月
16日臺北高等行政法院92年度訴字第755號判決，提起上訴。本
院判決如下：
    主  文
上訴駁回。
上訴審訴訟費用由上訴人負擔。
　　理  由
一、上訴人未經申請許可非法聘僱逃逸之印尼籍勞工WINARTO（
    護照號碼：G905531）、SUGENG PRAYITNO（護照號碼：H542
    878）、MUAJIR（護照號碼：H316177）及ULINUDIN（護照號
    碼：G094062）等4人於其經營之松林木箱行從事工作，案經
    桃園縣警察局平鎮分局於民國（下同）91年7月31日當場查
    獲，遂於91年9月2日以平警分外字第21762號函移由被上訴
    人桃園縣政府審查屬實，乃依就業服務法第57條第1款及第
    63條第1項規定，於91年9月9日以府勞外字第0910192086號
    處分書處上訴人罰鍰新臺幣（下同）60萬元整。上訴人不服
    ，提起訴願，旋遭駁回，遂提起行政訴訟。
二、上訴人於原審起訴主張：按本案遭查獲之印尼籍4名外勞原
    係聖立企業有限公司負責人吳鎮源所僱用，惟聖立公司前因
    經營不善，積欠上訴人400餘萬元貨款未清償，遂與上訴人
    協議將其公司所屬工廠、機器設備及相關工作人員交由上訴
    人承受，上訴人主觀上認為渠等係合法申請之外籍勞工，並
    不知該外勞有逃逸之情事，且上訴人係初犯，先前並無任何
    違法紀錄並為守法之優良廠商。另上訴人對於就業服務法之
    規定並不清楚，誤以為若經前任雇主合法申請，在新雇主承
    接其業務時，於其申請期間內，新雇主仍可繼續雇用，是上
    訴人顯非有意觸犯法律，被上訴人逕予重罰，有違比例原則
    。其次，被上訴人顯然並未斟酌違法之性質、情節輕重及其
    後果、違反次數、配合調查與改善誠意等各種情況，直接逕
    以本件被查獲之外勞人數來計算罰鍰金額，此種裁量標準顯
    與司法院釋字第423號解釋意旨及行政院勞工委員會所制定
    之「違反就業服務法罰鍰案件處理要點」意旨不符，亦有違
    公法上之比例原則，顯有違誤，為此，求為判決撤銷原處分
    及訴願決定，並命被上訴人返還上訴人40萬元等語。
三、被上訴人則以：上訴人於偵訊筆錄中坦承其自91年3月間起
    僱用系爭上開4名外籍勞工，1個月薪資平均約1萬5仟元至6
    仟元，足證其違法事實洵堪認定。另就業服務法旨在保障國
    民工作權、維持社會秩序而避免妨礙本國人之就業機會、勞
    動條件、國民經濟發展及社會安定。被上訴人依權責可按違
    反者之情節輕重於最高罰鍰額度內裁量之，是被上訴人依法
    論處，並無違法不當等語，作為抗辯。
四、原審審酌全辯論意旨及調查證據之結果，以：查上訴人於偵
    訊筆錄中坦承其自91年3月間起僱用系爭上開4名外籍勞工，
    1個月薪資平均約1萬5仟元至6仟元，至於該4名外勞究係如
    何由途逕僱用，與上訴人已該當上開科罰之構成要件無關，
    尚不得以不知外勞變更雇主須另申請許可為本件免責之依據
    。上訴人違法事實洵堪認定。另就業服務法旨在保障國民工
    作權、維持社會秩序而避免妨礙本國人之就業機會、勞動條
    件、國民經濟發展及社會安定。被上訴人斟酌上訴人僱用之
    人數高達4人而依權責按上訴人違反之情節輕重於最高罰鍰
    額度內裁量之，是被上訴人依法論處，並無違法等由，乃駁
    回上訴人在原審之訴。
五、上訴意旨略謂：按行政機關在為一個行政處分時，應根據受
    處罰之違規事實情節，依立法目的所為之合理標準為之，更
    應審酌其違反本法案件之性質、情節輕重及其後果、違反次
    數、配合調查與改善誠意等各種情況，依行政程序法規定之
    一般法律原則，在法定額度內裁量其罰鍰數額，本件上訴人
    既係初犯，亦非有意觸法，且違法期間並不長，情節亦非嚴
    重，當可處較輕之罰鍰，而就業服務法第63條第1項前段所
    規定罰鍰下限為15萬元，最高上限不過是75萬元，被上訴人
    所處之罰鍰竟高達60萬元，其顯然並未斟酌上述一切情狀，
    直接逕以本件被查獲之外勞人數來計算罰鍰金額，1個15萬
    元，4個合計60萬元，此種裁量標準顯與司法院釋字第423號
    解釋意旨，以及行政院勞工委員會之「違反就業服務法罰鍰
    案件處理要點」第6點之意旨不符，亦有違公法上之比例原
    則，殆無疑問。惟原審顯然並未就上訴人爭執之理由為說明
    ，自有理由不備，其判決當然違背法令等語。
六、本院按上訴人所舉司法院釋字第423號解釋，係以修正前之
    交通工具排放空氣污染物罰鍰標準第5條，僅以當事人接到
    違規舉發通知書後之「到案時間及到案與否」，為設定裁決
    罰鍰下限之唯一準據，並非根據受處罰之違規事實情節，依
    立法目的所為之合理標準，認定與母法授權目的未盡相符，
    損及法律授權主管機關裁量權之行使。又行政院勞工委員會
    訂頒「違反就業服務法罰鍰案件處理要點」之審酌事項，僅
    規定當地主管機關依規定處以罰鍰時，應審酌違反本法案件
    之性質、情節輕重及其後果、違法次數、配合調查與改善誠
    意等各種情況，依行政程序法規定之一般法律原則，在法定
    額度內裁量其罰鍰數額。次按就業服務法第63條第1項既授
    與行政機關裁量權，得處違章行為人「新臺幣15萬元以上75
    萬元以下之罰鍰」。本件上訴人非法僱用之人數高達4人，
    且均屬逃逸之外勞，情節非輕，被上訴人裁處新臺幣60萬元
    ，並未逾越其權限，並無輕重失衡或恣意裁罰，自無違反比
    例原則之可言，與司法院釋字第423號解釋及上開罰鍰案件
    處理要點，均無違背。原判決就上訴人各該主張雖疏未指駁
    ，惟不影響判決之結果，仍應予以維持，上訴論旨猶執前詞
    指摘原判決違誤，為無理由，應予駁回。
據上論結，本件上訴為無理由，爰依行政訴訟法第255條第1項、
第98條第3項前段，判決如主文。
中    華    民    國    94    年    8     月    11    日
                  第三庭審判長法  官　廖　政　雄
                              法  官　林　清　祥
                              法  官　鍾　耀　光
                              法  官　姜　仁　脩
                              法  官  胡  國  棟
以  上  正  本  證  明  與  原  本  無  異
中    華    民    國    94    年    8    月    12     日
　　　　　　　　　　　　　　　書記官　張　雅　琴
